【裁判字號】    89,訴,1036
【裁判日期】    900605
【裁判案由】    偽證
【裁判全文】
臺灣臺北地方法院刑事判決                        八十九年度訴字第一三六號
    公  訴  人  臺灣臺北地方法院檢察署檢察官
    被      告  乙○○
    選任辯護人  郭芳宜
右列被告因偽證案件，經檢察官提起公訴（八十八年度偵字第二三０九五號），本院
判決如左：
    主  文
乙○○於執行審判職務之公署審判時，證人於案情有重要關係之事項，供前具結，而
為虛偽陳述，處有期徒刑伍月。
   事  實
一、乙○○（原名粘耀南）於民國八十三年間起至八十六年間，在端儀營造工程有限
    公司（下稱端儀公司）擔任經理，八十三年八月間至八十四年十二月間並負責端
    儀公司所承包由台灣電力公司台北供電區營運處委託台灣省政府住宅及都市發展
    局發包之「一六一ＫＶ樹德至社后線管埋設工程」，適時丙○○係台灣電力公司
    台北供電區營運處電纜課管路股電機工程員，並為該工程之聯絡員，為依據法令
    從事公務之人員，詎乙○○明知丙○○分別於八十四年八月一日、同年月三日即
    該工程進行期間，藉督導該工程之機會，要求乙○○先招待至中國城餐廳廣場吃
    飯，吃完飯後再至台北縣新莊市夢幻世紀ＫＴＶ飲宴消費，嗣均由端儀公司支付
    消費帳款，其個人並未支付，丙○○事後未將消費款項支付予其，其亦未將該款
    項購買涼水、便當，並在請領零用金時予以扣抵，竟基於偽證之故意，於八十七
    年九月二十九日下午二時三十分許，台灣高等法院審理八十七年度上訴字第二六
    九一號丙○○被訴貪污治罪條例案件中出庭作證，供前具結證稱：「（問：在工
    程承包期間，八十三年八月至八十四年十二月間是否有招待丙○○到夢幻ＫＴＶ
    去飲酒作樂？）沒有」、「（問：偵卷四八頁是否你帶他去的？即指八十四年八
    月三日夢幻世紀ＫＴＶ簽帳單）是丙○○認識的，我們本來就有互相請來請去，
    因為他帶的現金不夠，有付一部分現金，不夠部分才簽帳，後來他有把錢給我，
    我們公司後來先付掉」、「（問：告訴的意思要簽帳？）他有帶三千多元，先前
    有到餐廳吃飯，是我個人付的帳，多少錢忘記了」、「（問：在工程承包期間，
    丙○○是否會藉故要求招待？）沒有」、「（問：你後來錢有無交給公司？）在
    工地買涼水、便當用掉了，事後我有跟甲○○講，因為請零用金用抵的方式」等
    語，於執行審判職務之公署前，以證人身分就上開消費是否屬於丙○○對於職務
    上之行為，收受不正利益，於案情有重要關係之事項供前具結而為虛偽陳述，足
    以影響司法審判之公正性。
二、案經端儀公司代表人甲○○向台灣台北地方法院檢察署提出告發而由該署檢察官
    偵查起訴。
    理  由
一、訊據被告乙○○固承認曾於右揭時地擔任端儀公司經理，負責端儀公司承包之上
    開工程，並以證人身分出庭作證，供前具結，而為上開之證述等情不諱，然否認
    有何偽證犯行，辯稱：其在台灣高等法院證述之內容僅涉及八十四年八月三日在
    夢幻世紀ＫＴＶ之消費，並未證述同日在中國城餐廳廣場之消費及同年月一日之
    在中國城餐廳廣場、夢幻世紀ＫＴＶ之消費，且該三次消費並未招待丙○○；又
    八十四年八月三日夢幻世紀ＫＴＶ之消費丙○○確於事後有付款，其未為虛偽之
    證述云云。經查：
（一）右揭事實業據證人甲○○證述綦詳，明確證稱：他是端儀公司負責人，乙○○
      為端儀公司經理，當時端儀公司有承包上開工程，丙○○是台電公司所派之聯
      絡人，工程的驗收都要經過丙○○簽名，八十四年八月一日、同年月三日丙○○到工地找乙○○，說要去酒店唱歌，二人就先去中國城餐廳廣場吃飯，再去
      夢幻世紀ＫＴＶ消費，後來中國城餐廳廣場、夢幻世紀ＫＴＶ都把帳單送到端
      儀公司，因簽帳單上都有端儀公司名稱，並留有公司地址、電話，因丙○○是
      該工程之聯絡員，他看金額不是太多，所以公司會計填好請款單後，他就簽名
      核准，分別簽發支票支付予夢幻世紀ＫＴＶ新台幣（下同）一萬０一百二十二
      元、中國城餐廳廣場七千九百元，而事後丙○○並沒有把錢付給端儀公司等語
      （見偵查卷第三九頁、第四十頁、第五八頁、第六十頁、本院九十年四月二十
      日訊問筆錄）。而中國城餐廳廣場、夢幻世紀ＫＴＶ八十四年八月一日、同年
      月三日合計之消費款項各七千九百元、一萬零一百二十二元，均由證人甲○○
      在端儀公司請款單上簽名核准，再由端儀公司簽發支票支付予中國城餐廳廣場
      、夢幻世紀ＫＴＶ之事實，有夢幻世紀ＫＴＶ八十四年八月一日、同年月三日
      簽帳單二張、中國城餐廳廣場八十四八月一日、同年月三日顧客簽單二張、端
      儀公司八月八日、同年月十一日請款單二張、發票人為端儀公司面額各為一萬
      ０一百二十二元、七千九百元之支票二紙附卷可稽。
（二）被告雖辯稱：其在台灣高等法院證述之內容僅涉及八十四年八月三日在夢幻世
      紀ＫＴＶ之消費，並未證述同日在中國城餐廳廣場之消費及同年月一日之在中
      國城餐廳廣場、夢幻世紀ＫＴＶ之消費，且該三次消費未招待丙○○云云。惟
      被告於八十七年九月二十九日下午二時三十分許，在台灣高等法院審理八十七
      年度上訴字第二六九一號丙○○被訴貪污治罪條例案件中以證人身分出庭，供
      前具結證稱：「（問：在工程承包期間，八十三年八月至八十四年十二月間是
      否有招待丙○○到夢幻ＫＴＶ去飲酒作樂？）沒有」、「（問：偵卷四八頁是
      否你帶他去的？即指八十四年八月三日夢幻世紀ＫＴＶ簽帳單）是丙○○認識
      的，我們本來就有互相請來請去，因為他帶的現金不夠，有付一部分現金，不
      夠部分才簽帳，後來他有把錢給我，我們公司後來先付掉」、「（問：告訴的
      意思要簽帳？）他有帶三千多元，先前有到餐廳吃飯，是我個人付的帳，多少
      錢忘記了」、「（問：在工程承包期間，丙○○是否會藉故要求招待？）沒有
      」、「（問：你後來錢有無交給公司？）在工地買涼水、便當用掉了，事後我
      有跟甲○○講，因為請零用金用抵的方式」等語。有丙○○被訴貪污治罪條例
      案件偵查卷、第一審卷、八十七年度上訴字第二六九一號影印卷宗及該期日之
      訊問筆錄可資佐證，則被告在上開案件中既具結證稱：在工程承包期間即八十
      三年八月至八十四年十二月間沒有招待丙○○到夢幻世紀ＫＴＶ去飲酒作樂，
      八十四年八月三日到夢幻世紀ＫＴＶ有到餐廳吃飯，是其個人付的帳，工程承
      包期間丙○○沒有藉故要求招待等語，足徵被告業已明確證述該工程承包期間
      即八十四年八月一日未曾招待丙○○至夢幻世紀ＫＴＶ飲酒作樂、未曾招待丙○○至中國城餐廳吃飯，而八十四年八月三日係其個人付帳請客；且該案件公
      訴人起訴丙○○之犯罪事實除八十四年八月三日接受端儀公司經理即本件被告
      之邀約至夢幻世紀ＫＴＶ消費外，本即包括丙○○在該工程承包期間多次由端
      儀公司代為支出飲宴費用，有該案件台灣台北地方法院檢察署八十六年度偵字
      第四八三三號起訴書可憑，不因中國城餐廳廣場八十四年八月一日、同年月三
      日顧客簽單二張、夢幻世紀ＫＴＶ八十四年八月一日簽帳單一張，有無在上開
      案件中提示予被告或附在該案件卷宗，即影響被告具結證述之內容。又中國城
      餐廳廣場八十四年八月一日、同年月三日顧客簽單二張、夢幻世紀ＫＴＶ八十
      四年八月一日簽帳單一張均為被告親自簽名書寫之事實，為被告在本院審理時
      所自承，被告於檢察官偵查時明確陳稱：該二日確實有與丙○○去吃飯消費，
      但不只二個人去等語（見偵查卷第四十頁）。於上開案件作證時亦稱：八十四
      年八月三日與丙○○去夢幻世紀ＫＴＶ前，有去餐廳吃飯等語。證人丙○○於
      檢察官偵查時復結證稱：不記得八十四年八月一日、同年月三日這二天的消費
      是中午還是晚上去的等語（見偵查卷第六十頁）。堪認被告確與丙○○於八十
      四年八月一日共同至中國城餐廳廣場吃飯後，再至夢幻世紀ＫＴＶ消費，八十
      四年八月三日亦復相同，被告此部分所辯，尚無可採。
（三）被告雖另辯稱：夢幻世紀ＫＴＶ八十四年八月三日簽帳單所載簽帳金額三千九
      百九十四元已由丙○○在事後支付，其在工地買涼水、便當用掉，並在請領公
      司零用金時扣抵云云。惟被告自八十四年六月一日起至同年八月二十五日間為
      向公司請領零用金所列之零用金請款明細合計二萬六千０九十元中，均無丙○○曾償還該簽帳金額三千九百九十四元之記載，亦無被告業已從中扣抵之記載
      ，被告於八十四年八月二十五日共向端儀公司請領二萬六千０九十元，扣除被
      告先前已支領之一萬五千元，仍支領零用金一萬一千零九十元等情，有被告所
      列之零用金請款明細及端儀公司八十四年八月二十五日零用金請款單在卷足憑
      ，顯然被告於檢察官偵查時所稱：丙○○償還之金額有算在上開零用金二萬六
      千０九十元在內（見偵查卷第四十頁反面），並無可採，否則上開被告所列零
      用金請款明細及端儀公司八十四年八月二十五日零用金請款單何以均無丙○○
      還款亦或被告扣抵該筆金額之記載？且端儀公司八十四年八月二十五日零用金
      請款單係明確記載被告先前「已支領」合計一萬五千元，後來「已支領」一萬
      一千０九十元，被告於本院審理時復自承其上之「粘」字為其所簽，堪認被告
      確實自端儀公司支領到零用金合計二萬六千０九十元，並無在請領零用金時扣
      抵該三千九百九十四元。又丙○○於上開被訴貪污治罪條例案件中於調查局偵
      訊時亦稱：伊於八十五年六月間透過友人王明福償還給甲○○之十八萬三千元
      中，包括在八十四年八月三日受端儀公司經理乙○○招待至夢幻世紀ＫＴＶ飲
      酒簽帳之三千九百九十四元等語（見上開案件偵查卷第十五頁）。均足徵該次
      消費並非丙○○請客，丙○○事後亦未償還該簽帳金額三千九百九十四元，被
      告自無可能將該款項在工地買涼水、便當用掉，復未在請領公司零用金時予以
      扣抵，被告此部分所辯，亦無足採。
（四）端儀公司因承包上開工程，而丙○○是該工程之聯絡人，工程驗收都要經過丙○○簽名，丙○○於八十四年八月一日、同年月三日到工地找被告，說要去酒
      店唱歌，所以上開期日在中國城餐廳廣場、夢幻世紀ＫＴＶ之消費，後來均由
      端儀公司支付等情，業據證人甲○○證稱在卷，已如前述，而中國城餐廳廣場
      、夢幻世紀ＫＴＶ各二次之消費合計即高達二萬四千四百七十二元，有上開夢
      幻世紀ＫＴＶ八十四年八月一日、同年月三日簽帳單二張、中國城餐廳廣場八
      十四八月一日、同年月三日顧客簽單二張可佐，顯非一般之朋友邀約餐敘可比
      ，且由上開被告所列零用金明細表觀之，平日工人之餐費均未超過四百元，亦
      無可能屬一般之工人餐費；則丙○○若非該工程之聯絡人，端儀公司自無需由
      負責該工程之被告出面招待消費，並代為支付消費帳款；況由夢幻世紀ＫＴＶ
      八十四年八月三日簽帳單所載簽帳人雖為丙○○，介紹人為端儀公司，然該簽
      帳單所留地址、電話均係端儀公司之地址、電話，並載明甲○○為負責人，倘
      丙○○有意自行支付該簽帳金額，理應留下自己之地址、電話，以便夢幻世紀
      ＫＴＶ聯絡付款，何需留下端儀公司地址、電話，夢幻世紀ＫＴＶ嗣後自係向
      端儀公司請款，而無從向丙○○請款，是丙○○應係利用擔任該工程聯絡人，
      職務上有權監督該工程之機會，藉機要求被告當時所屬之端儀公司招待消費。
      另夢幻世紀ＫＴＶ八十四年八月一日簽帳單、中國城餐廳廣場八十四八月一日
      、同年月三日顧客簽單之簽帳人均為被告，惟均載明係端儀公司及公司地址、
      電話，其中中國城餐廳廣場之顧客簽單更註明為派員收款，顯見被告亦明知係
      為端儀公司承包工程之便，方招待丙○○至上開地點消費，故由端儀公司支付
      消費款項，而非一般朋友聚會消費，由其個人出錢，其個人亦並未支付。
（五）綜上所述，被告明知丙○○分別於八十四年八月一日、同年月三月即該工程進
      行期間，藉督導該工程之機會，要求其所屬端儀公司先招待至中國城餐廳廣場
      吃飯，吃完飯後再至台北縣新莊市夢幻世紀ＫＴＶ飲宴消費，嗣均由端儀公司
      支付消費帳款，其個人並未支付，丙○○事後未將消費款項支付予其，其亦未
      將該款項購買涼水、便當，並在請領零用金時予以扣抵，竟於上開期日在台灣
      高等法院審理八十七年度上訴字第二六九一號丙○○被訴貪污治罪條例案件中
      出庭作證，供前具結而為上開虛偽之證述；又所證述事項攸關丙○○是否對於
      職務上之行為，要求端儀公司招待飲宴而收受不正利益，且台灣高等法院八十
      七年上訴字第二六九一號判決亦係以被告所為之證述無法證明證人甲○○有關
      丙○○要求需索不正利益之指述為真正，而無證據證明丙○○在該工程承包期
      間即八十三年八月至八十四年十二月間有藉承辦該工程之機會向甲○○要求需
      索不正利益，故就此部分判決丙○○無罪，有該判決附卷可稽，是被告上開證
      述內容自為足以影響該案件裁判結果及司法審判之公正性，屬對於案情有重要
      關係之事項甚明。從而本件事證已臻明確，被告犯行洵堪認定，應依法論科。
三、核被告所為，係犯刑法第一百六十八條之偽證罪。爰審酌被告於他人刑事審判案
    件中，故為不實之證詞，有陷裁判於錯誤之危險，並影響國家司法裁判之公正性
    與案件之裁判結果，及被告犯罪之動機、目的、手段、所生危害、犯罪後態度等
    一切情狀，量處如主文所示之刑。
據上論斷，應依刑事訴訟法第二百九十九條第一項前段，刑法第一百六十八條，判決
如主文。
本案經檢察官李韋昌到庭執行職務
中    華    民    國      九十        年      六      月      五      日
                                      臺灣臺北地方法院刑事第五庭
                                          法  官  陳容正
右正本證明與原本無異。
如不服本判決，應於判決送達後十日內，向本院提出上訴狀。
                                          書記官  林妙穗
中    華    民    國      九十        年       六     月      五      日
附錄本案論罪科刑法條全文
刑法第一百六十八條
於執行審判職務之公署審判時或於檢察官偵查時，證人、鑑定人、通譯於案情有重要
關係之事項，供前或供後具結，而為虛偽陳述者，處七年以下有期徒刑。


司法院資訊處製作；財團法人民間司法改革基金會備份。
